最高法院刑事判決　　　　　　　　　　　　　　　八十八年度台上字第二六○九號
　　上　訴　人　甲○○
右上訴人因違反毒品危害防制條例案件，不服台灣高等法院中華民國八十八年三月四
日第二審判決（八十八年度上訴字第五四號，起訴案號：台灣台北地方法院檢察署八
十七年度偵字第三六○、三九六七號），提起上訴，本院判決如左：
    主  文
原判決撤銷，發回台灣高等法院。
    理  由
本件原判決認定上訴人甲○○基於意圖販賣海洛因之概括犯意，連續於民國八十六年
二月間不詳之時間，在台北市○○○路三○八號波麗露西餐廳門口，販賣海洛因予彭
雲禎三次。嗣於八十六年六月十日，警方查獲彭雲禎施用毒品後，經彭雲禎與上訴人
聯絡，上訴人於同日一時許回覆，雙方約定同日下午二時，在前述波麗露西餐廳前，
以新台幣（下同）二萬元之價格販賣一錢海洛因予彭雲禎。經警員帶同佯裝購買之彭
雲禎至上開餐廳等候埋伏，上訴人於同日下午三時許，攜帶已分裝完妥之海洛因二包
，欲販賣予彭雲禎時，在該餐廳門口當場為警查獲，致當次販賣未遂。警方並於上訴
人手上扣得上開海洛因二包及販賣海洛因之現款六萬元，隨即在上訴人所有之自用小
客車上起獲已分裝完妥之海洛因十包（與前述二包海洛因計十二包淨重三十七公克）
。復於同年八月十九日二十一時三十分許，在桃園縣八德市○○○街六十八號之二七
樓，當場查獲已分裝完妥之海洛因十三包（淨重四十一‧四公克）、及上訴人所有供
秤海洛因之電子秤一台、及攪拌海洛因之攪拌機（含有海洛因殘渣）一台、暨供分裝
海洛因之分裝袋五百七十二個、含有海洛因殘渣之分裝袋六個等情。因而撤銷第一審
判決，改判仍論處上訴人連續販賣毒品罪刑，固非無見。
惟查：審理事實之法院，本乎發見實質的真實本旨，對於案內一切與罪名之成否、論
罪科刑有關之證據，除認為不必要者外，均應詳為調查，然後基於調查所得之心證，
以為判斷事實之基礎，故證據雖已調查，若尚有其他必要部分並未調查，即與證據未
經調查無異，如遽行判決，仍難謂無刑事訴訟法第三百七十九條第十款所稱應於審判
期日調查之證據，而未予調查之判決當然違背法令。原判決認定上訴人於八十六年六
月十日販賣毒品海洛因予彭雲禎未遂，並扣得海洛因十二包淨重三十七公克，及於八
十六年八月十九日扣得含有海洛因殘渣之分裝袋六個（原判決對此諭知沒收銷燬）等
情。惟該扣案之物品如何認定其為毒品海洛因，或分裝袋內含有海洛因殘渣﹖卷內並
無任何資料可循（僅有八十六年八月十九日扣得海洛因淨重四十一‧四公克之鑑定報
告），此攸關上訴人所犯罪名是否成立，及分裝袋應否沒收銷燬，原審未將扣案物品
送請相關單位鑑定，遽行判決，自有應於審判期日調查之證據，而未予調查之違法。
上訴意旨雖未指摘及此，但為本院得依職權調查之事項，應認原判決有發回更審之原
因。
據上論結，應依刑事訴訟法第三百九十七條、第四百零一條，判決如主文。
中      華      民      國    八十八    年      五      月     二十     日
                              最高法院刑事第三庭
                                  審判長法官  陳  錫  奎
                                        法官  洪  清  江
                                        法官  吳  昆  仁
                                        法官  李  伯  道
                                        法官  高  金  枝
      右正本證明與原本無異
                                              書  記  官
中      華      民      國    八十八    年      五      月    二十六    日
